【裁判字號】    98,上易,450
【裁判日期】    980728
【裁判案由】    恐嚇取財
【裁判全文】
臺灣高等法院臺南分院刑事判決         98年度上易字第450號
上  訴  人
即  被  告  甲○○
上列上訴人因恐嚇取財案件，不服臺灣臺南地方法院98年度易字
第434號，中華民國98年05月07日第一審判決（起訴案號：臺灣
台南地方法院檢察署98年度偵字第2184號），提起上訴，本院判
決如下：
    主  文
上訴駁回。
    理  由
一、按刑事訴訟法第361條第1項規定「不服地方法院之第一審判
    決而上訴者，應向管轄第二審之高等法院為之。」，而民國
    96年6月15日修正，同年7月4日生效施行之同條第2項並規定
    「上訴書狀應敘述具體理由。」，此屬法律上應具備之程式
    。又同法第362條、第367條前段，分別規定「原審法院認為
    上訴不合法律上之程式或法律上不應准許或其上訴權已經喪
    失者，應以裁定駁回之。」、「第二審法院認為上訴有第36
    2條前段之情形者，應以判決駁回之。」。而所謂不服第一
    審判決之「具體理由」，必係依據卷內既有訴訟資料或提出
    新事證，指摘或表明第一審判決有何採證認事、用法或量刑
    等足以影響判決本旨之不當或違法，而構成應予撤銷之具體
    事由，始克當之（例如：依憑證據法則具體指出所採證據何
    以不具證據能力，或依憑卷證資料，明確指出所為證據證明
    力之判斷如何違背經驗、論理法則）；倘僅泛言原判決認定
    事實錯誤、違背法令、量刑失之過重或輕縱，而未依上揭意
    旨指出具體事由，或形式上雖已指出具體事由，然該事由縱
    使屬實，亦不足以認為原判決有何不當或違法者（例如：對
    不具有調查必要性之證據，法院未依聲請調查亦未說明理由
    ，或援用證據不當，但除去該證據仍應為同一事實之認定）
    ，皆難謂係具體理由，俾與第二審上訴制度旨在請求第二審
    法院撤銷、變更第一審不當或違法之判決，以實現個案救濟
    之立法目的相契合，並節制濫行上訴（最高法院97年年度台
    上字第892號刑事判決意旨參照）。
二、本件上訴人即被告甲○○提起上訴，其上訴狀理由略以：
  (一)原判決理由記載：「被告於97年9月11日為某特定目的，又
    持卡前往自動櫃員機重設密碼，因無法操作，還親自臨櫃辦
    理重設密碼」，惟被告仔細回想，本人於97年9月11日當天
    ，並未至郵局櫃檯辦理重設密碼，故原審就是否係擄鴿勒贖
    集團成員於盜取被告之帳戶存摺及提款卡後，前往郵局重新
    更換密碼乙情，未向郵局調閱錄影帶或筆跡核對，有未盡詳
    查之情。
  (二)據被害人乙○○表示，其接獲擄鴿勒贖集團電話勒贖後及匯
    款至指定帳戶等語，是原審應詳查電話紀錄以明被告有無提
    供帳戶供該集團使用。
  (三)被告因罹患憂鬱症，已服用多年抗焦慮、憂鬱及幫助睡眠之
    藥物，而有記憶力衰退之後遺症，被告於原審所稱最後1次
    看到帳戶存摺及提款卡時間係在發現遺失之2個月前，乃係
    記憶不清及長期服藥所致。至被告所稱將密碼寫於提款卡上
    ，確屬事實，因被告有上開病症，故雖以出生年月日為密碼
    ，但仍有可能忘記是以自己之出生年月日為密碼之情。
  (四)綜上所述，被告確無將郵局存摺及提款卡提供給擄鴿勒贖集
    團使用，復無其他積極證據證明被告犯罪，爰提起上訴，請
    求法院審酌上情，撤銷原判決云云。
三、經查，原審認定被告甲○○涉犯本件幫助恐嚇取財罪，並審
    酌被告甲○○貪圖小利出售人頭帳戶，致取得該人頭帳戶之
    人利用此帳戶及提款卡，得以順利於竊得賽鴿後，向被害人
    勒贖財物，以為尋回賽鴿之代價，且使犯罪難以查緝，等同
    助長犯罪，對於社會治安及財產權之危害不輕及其犯罪後否
    認犯行等一切情狀，就被告幫助恐嚇取財罪，量處有期徒刑
    5月，並諭知易科罰金之折算標準。本院經核，原判決認事
    用法並無違誤，量刑亦甚妥適。
四、被告甲○○上訴意旨雖否認有於97年9月11日當天親至郵局
    櫃檯辦理重設密碼云云，惟依原審法院與台南大光郵局承辦
    人員之公務電話紀錄表受話內容顯示「經查該帳戶於97年9
    月11日第1筆『1665』是該帳戶持卡人至郵局自動櫃員機操
    作，但無法重設密碼。第2筆『1665』是該帳戶持卡人親自
    至本局臨櫃（授權主管20627）辦理」，此有電話紀錄表1件
    在卷可稽（參見原審卷第23頁）。查辦理本件補發被告甲○
    ○存摺之郵局人員，與被告甲○○素無嫌隙，衡情，應無設
    詞構陷誣指之理，故97年9月11日持卡親自臨櫃辦理重設密
    碼者，應為被告甲○○本人無訛。至上訴意旨指稱原審未向
    郵局調閱錄影帶或筆跡核對云云，但查，本案乃於97年9月
    間所發生，迄至原審審理時，顯已逾郵局一般保存錄影帶之
    期限甚久；又臨櫃辦理重設密碼者，其操作方式乃係由持卡
    人以櫃檯之機具親自操作之，亦無填寫筆跡之情形，是上訴
    意旨此部分之理由，尚難認係依據卷內既有訴訟資料就原判
    決關於採證認事指摘足以影響判決本旨之不當或違法，而構
    成應予撤銷之具體事由。上訴意旨另稱：被告甲○○因患有
    憂鬱症服用藥物而有記憶力衰退，故被告甲○○於原審所稱
    「涉案帳戶之存摺、提款卡在97年9月16日發現遺失並前往
    郵局掛失存簿前的2個月」乃係長期服藥、記憶不清所致云
    云，惟查被告甲○○先前之陳述，距離案發時間較近，記憶
    較為深刻，應屬較為可採，何況被告甲○○就遺失帳戶之供
    述顯與事實不符，已據原判決於理由中論駁綦詳（見原判決
    理由欄(一)部分），足見其上揭所辯，亦無足取，此部分上訴
    意旨顯係就原審業已審酌認定之事項重為爭執，並未依據卷
    內既有訴訟資料或提出新事證，指摘或表明第一審判決就此
    採證認事有何足以影響判決本旨之不當或違法之具體事由。
    上訴意旨復稱：被告甲○○仍有可能忘記是以自己之出生年
    月日為提款卡密碼云云，然原審審理時，被告甲○○既可當
    庭說出密碼為其生日，且自案發至今依然清晰記得，據此，
    可知被告甲○○顯然知悉本身提款卡密碼，自無因服用抗憂
    鬱藥物致記憶力衰退等情，是被告前開抗辯，顯與事理有違
    ，不足憑採，此部分上訴意旨仍係對於原判決已詳予認定之
    事實重覆予以爭執，並未具體指出原判決所為證據證明力之
    判斷如何違背經驗、論理法則。
五、綜據上述，本件被告甲○○上訴理由所指摘之事項，均經原
    審審酌，並於原判決理由中詳予說明，其認事用法，就形式
    觀之，並無違誤。而被告提起本件上訴，並未依據卷內既有
    訴訟資料或提出新事證，指摘或表明第一審判決有何採證認
    事、用法或量刑等足以影響判決本旨之不當或違法，而構成
    應予撤銷之具體事由，揆諸首揭判決意旨，本件被告之上訴
    不合法律上之程式，應予駁回，並不經言詞辯論為之。
六、據上論結，應依刑事訴訟法第367條前段、第372條，判決如
    主文。
中    華    民    國    98    年    7    月     28    日
                  刑事第二庭    審判長法  官  葉居正
                                      法  官  吳勇輝
                                      法  官  郭千黛
以上正本證明與原本無異。
不得上訴。
                                      書記官  尤乃玉
中    華    民    國    98    年    7     月    29    日


司法院資訊處製作；財團法人民間司法改革基金會備份。
